【裁判字號】    98,交抗,743
【裁判日期】    980720
【裁判案由】    聲明異議
【裁判全文】
臺灣高等法院臺中分院刑事裁定         98年度交抗字第743號
抗  告  人
即受處分人    甲○○
上列抗告人因違反道路交通管理處罰條例案件，不服臺灣臺中地
方法院中華民國98年6月10日所為裁定（98年度交聲字第2004號
），提起抗告，本院裁定如下：
    主  文
抗告駁回。
    理  由
一、本案經本院審理結果，認原審裁定認事用法均無不當，應予
    維持，並引原審裁定書記載之事實、證據及理由（如附件）
    。
二、抗告意旨略以：抗告人前於民國90年、92年間，先後因酒醉
    駕車之交通違規行為，同時觸犯行法第185條之3公共危險罪
    及違反道路交通管理處罰條例第35條之規定，分別經法院判
    處有期徒刑3月、4月，並易科罰金執行完畢。然臺中監理站
    仍對抗告人為裁決處分，抗告人對監理站所為之裁決處分均
    已依限期到案繳納罰鍰，惟因抗告人之情形，應符合新修正
    行政罰法第26條一事不二罰之規定，故抗告人請求法院撤銷
    前開已向監理站所叫繳納之罰鍰並將撤銷後之款項退還給抗
    告人。另抗告人係921地震受災戶，正在重建家園中，因在
    一片不景氣中，失業問題嚴重，本身因中高年齡遭公司資遣
    ，目前仍在找尋工作，故請求撤銷前開二項違反一事不二罰
    之罰鍰，以救濟目前應繳納之行政罰款項目等云云。
三、經查：本件聲明異議之提起，如何違反一事不再理原則，已
    據原審裁定認定甚詳，本院仔細斟酌原審裁定理由，認其事
    實之認定、理由之採擇，於相關證據法則、經驗法則、論理
    法則並無違背。
四、從而，原審法院據以駁回異議，並無不當，抗告人以陳詞提
    起抗告為無理由，應予駁回。
五、據上論結，應依道路交通案件處理辦法第二十六條，刑事訴
    訟法第四百十二條，裁定如主文。
中    華    民    國    98    年    7     月    20    日
            刑事第四庭    審判長法  官  洪   耀   宗
                                法  官  蔡  王金  全
                                法  官  劉   登   俊
以上正本證明與原本無異。
不得再抗告。
                                書記官  張  惠  彥
中    華    民    國    98    年    7     月    21    日
附件
臺灣臺中地方法院交通事件裁定        98年度交聲字第2004號
異  議  人
即受處分人  甲○○  男  43歲（民國○○年○○月○日生）
                    身分證統一編號：Ｚ000000000號
                    住臺中縣霧峰鄉○○路264巷33號
上列受處分人因違反道路交通管理處罰條例案件，對於交通部公
路總局臺中區監理所所為之處分，聲明異議，本院裁定如下：
    主    文
異議駁回。
    理    由
一、本件異議意旨略以：異議人前於民國90年、92年間，先後因
    酒醉駕車之交通違規行為，同時觸犯刑法第一百八十五條之
    三之公共危險罪及違反道路交通管理處罰條例三十五條之規
    定，分別經法院判處有期徒刑三月、四月，並易科罰金執行
    完畢，及臺中監理站仍裁決處分罰鍰，異議人並對上開二次
    酒後駕車之違規行為，均已依限期到案繳納罰款，惟因異議
    人之情況，應該符合行政罰法第二十六條「一罪不兩罰，刑
    罰已罰行政罰不罰」之規定，異議人請求撤銷前開因酒後駕
    車違規行為，先後於90年繳納之罰鍰新臺幣58500元、
    92年繳納之罰鍰新臺幣57900元，並將前開撤銷後應歸還異
    議人之款項，逕行用以扣繳(1)臺中縣地方稅務局98年2月19
    日中縣稅法字第0983677378號裁處書：異議人因違反使用牌
    照稅法遭處罰鍰新臺幣54356元、(2)臺中臺中地方法院98年
    度交聲字第784號交通事件裁定：異議人因酒後駕車超過標
    準值所處罰鍰新臺幣6萬元、(3)臺中市警察局中市警交字第G
    9H061879號舉發違反道路交通管理事件通知單：異議人因駕
    駛車牌號碼NK-3235號自小客車超速行駛遭處罰款新臺幣300
    0元、(4)臺中縣地方稅務局98年全期使用牌照稅繳款書：98
    年度應繳納之使用牌照稅款新臺幣7120元、(4)交通部總路總
    局第60-Z20495H43號違反強制汽車責任保險事件裁決書：異
    議人未依規定投保強制汽車責任險所處罰款新臺幣1萬元等
    行政罰款；另異議人係九二一地震受災戶重建家園之中，因
    在一片不景氣中，失業問題嚴重，本身因中高年齡遭公司資
    遣，正在找工作機會，請求撤銷前開罰款項目，以救濟目前
    要繳納之行政罰款目云云。
二、按受處分人不服道路交通管理處罰條例第八條所定主管機關
    所為之處罰者，得於接到裁決書之翌日起二十日內，向管轄
    地方法院聲明異議，道路交通管理處罰條例第八十七條第一
    項定有明文。又交通法庭認為聲明異議不合法律上之程式或
    其異議權已經喪失者，應以裁定駁回之，但其不合法律上之
    程式可補正者，應先定期命為補正，逾期不補正者，即予駁
    回，道路交通案件處理辦法第十八條定有明文。再按案件曾
    經判決確定者，應為免訴之判決，刑事訴訟法第三百零二條
    第一款定有明文；亦即，同一案件經判決確定後，即不得再
    重行起訴，此即為刑事訴訟法上所稱之「一事不再理」原則
    。對於交通違規事件重複聲明異議事件，道路交通法規本身
    既無特別規定，依據道路交通管理處罰條例第八十九條、道
    路交通案件處理辦法第四條既有準用刑事訴訟法之規定，則
    法院於受理交通聲明異議事件，就重複聲請之交通違規聲明
    異議事件，即得適用前開刑事訴訟法上「一事不再理」原則
    ，據以裁定駁回。是以，異議人就已經裁定確定之同一違反
    道路交通管理處罰條例聲明異議案件，重複向法院聲明異議
    ，其後提起之聲明異議，本諸一事不再理之原則，不合法律
    程序，自應予以駁回。
四、經查：
（一）本件異議人駕駛車牌號碼PL-9497號自小客車，於90年10
      月22日，在南投縣名間鄉○○路372號，因酒後駕車經呼
      氣測試其酒精濃度超過標準值之違規行為，經警掣單舉發
      ，異議人於90年11月21日前往交通部公路總局臺中區監理
      所豐原監理站繳納罰鍰新臺幣58500元並執行吊扣、吊銷
      駕照處分；又異議人駕駛車牌號碼QY-8828號自小客車，
      於92年9月7日，在南投縣境台14線68公里處，因酒後駕車
      經呼氣測試其酒精濃度超過標準值之違規行為，為警掣單
      舉發，異議人於92年10月13日前往交通部公路總局臺中區
      監理所繳納罰鍰新臺幣49500元；異議人於97年間向本院
      聲明異議，經本院於97年2月13日以97年度交聲字第59號
      交通事件裁定，認為異議人並未於期限內對於前開舉發違
      反道路交通管理事件通知單提出申訴，表明不服，由交通
      部公路總局臺中區監理所豐原監理站為裁決後，再於法定
      期限內向法院或交通部公路總局臺中區監理所聲明異議，
      而予駁回本件聲明異議，異議人不服，提出抗告，復經臺
      灣高等法院臺中分院97年4月14日以97年度交抗字第356號
      交通事件裁定駁回抗告確定等情，此有本院97年度交聲字
      第59號交通事件裁定、臺灣高等法院臺中分院97年度交抗
      字第356號交通事件裁定在卷可稽。是異議人在前開交通
      違規聲明異議事件裁定確定後，對於同一交通違規事件，
      重複向本院另行具狀提出本件聲明異議，顯然違反「一事
      不再理」之原則，不合法律程序，本院自應予駁回。
（二）另外，異議人請求將前開於90、92年間因酒後駕車所繳納
      之罰鍰予以撤銷後，逕行用以繳納異議人遭其他行政機關
      裁處之罰鍰部分，法院受理聲明異議案件，僅係針對原處
      分機關所為之交通裁決是否合法有據，並無任何法律上之
      依據，得以替異議人為不同名目罰緩間之轉換，且關於罰
      鍰之繳納執行係屬行政執行機關之職務範圍，並非法院權
      限範圍所及，併此敘明。
據上論斷，應依道路交通案件處理辦法第十八條規定，裁定如主
文。
中    華    民    國    98    年    6     月    10    日
                  交通法庭    法  官  巫淑芳
上正本證明與原本無異。
如不服本裁定應於送達後五日內向本院提出抗告狀。
                              書記官  張孝妃
中    華    民    國    98    年    6     月    10    日


司法院資訊處製作；財團法人民間司法改革基金會備份。
